【裁判字號】    92,上易,1151
【裁判日期】    920729
【裁判案由】    詐欺
【裁判全文】
臺灣高等法院臺中分院刑事判決                  九十二年度上易字第一一五一號
    上  訴  人  臺灣彰化地方法院檢察署檢察官
    上  訴  人
    即  被  告  甲○○
右上訴人因被告詐欺案件，不服臺灣彰化地方法院九十一年度易字第一二六四號中華
民國九十二年三月六日第一審判決（起訴案號：臺灣彰化地方法院檢察署九十一年度
偵字第五八六七號），提起上訴，本院判決如左：
    主      文
上訴駁回。
    事      實
一、緣甲○○之夫丁演輝前在王矣營造股份有限公司（下稱王矣營造公司）所承包位
    於彰化縣和美鎮○○里○○路與仁美路口建築土地上之新建工程中，從事水泥工
    程業務，其於民國（下同）八十九年一月一日中午十二時二十分許，因在上開工
    地出現嘴角歪斜，無法言語及頭痛症狀，經同事送往彰化和美鎮道周醫院急救後
    ，於同日再轉送至彰化秀傳紀念醫院加護病房治療，經診治係腦幹出血中風之嚴
    重疾病，基於民間習俗之考量，家屬於同年一月七日為其辦理出院，並延至日十
    三時許在其位於雲林縣台西鄉○○村○○路六十八巷八十九號住處不治死亡。而
    甲○○於丁演輝就醫期間，已明白了解其夫丁演輝係因中風腦幹出血而送醫住院
    ，且其夫丁演輝之死因係因此所致，詎其竟意圖為自己不法之所有，刻意隱匿丁
    演輝係因腦中風致死之事實，先於案發後已經過一年餘之九十年四月十三日，行
    政院勞工委員會中區勞動檢查所人員林志展前往調查時，向林志展稱：「我丈夫
    工作時都會戴安全帽，此次撞傷頭部可能是安全帽帶未繫好，使安全帽掉落，導
    致撞到頭部受傷」，後於檢查後即同年月二十日要求王矣營造公司和解當時，向
    王矣營造公司佯稱丁演輝係因在上開建築工地發生工作意外頭部受傷致死，並向
    王矣營造公司請求損害賠償，致王矣營造公司因此陷於錯誤，而於同日，在彰化
    縣彰化市○○路五六號四樓與甲○○達成民事和解並給付賠償金新台幣（下同）
    一百萬元。後王矣營公司之業主宏府建設股份有限公司於辦理本件意外責任險理
    賠時，獲彰化秀傳紀念醫院醫師告知丁演輝死因，王矣公司之人員始知受騙。
二、案經被害人王矣營造股份有限公司訴由臺灣彰化地方法院檢察署檢察官偵查起訴
    理      由
一、訊據被告甲○○固不否認與告訴人王矣營造公司就其夫丁演輝死亡乙事以意外事
    故為由，達成和解，且因之收受和解金一百萬元之事實，惟矢口否認有何詐欺犯
    行，辯稱：其夫丁演輝送醫後，該工地之人，告知係因工作時，撞到頭受傷所致
    ，其夫住院期間，伊未獲得醫生及護士任何有關其夫丁演輝係因係腦中風所致等
    相關訊息之告知，因此伊並無詐欺之故意云云，但查：右揭犯罪事實，業據告訴
    人指訴綦詳，並提出和解書及彰化秀傳紀念醫院九十年十月十九日診斷證明書影
    本在卷足憑。且證人即彰化秀傳醫院負責本件醫療之主治醫師顏精華於偵查中，
    到庭證稱：八十九年一月七日丁演輝出院時伊開立之診斷證明書上所載「腦幹出
    血」係指腦中風，而出血位置在腦幹。依照病理學，不會因頭部外傷即中風，而
    會因中風而頭暈去撞到東西。本件丁演輝病歷上雖記載腦幹出血，但醫師會與家
    屬解釋病因係腦中風，且本件病歷上並無記載丁演輝有頭部外傷等語。證人即前
    開醫院護士洪彩惠亦到庭證稱：本件告病理記錄是伊所記載，關於病患之病情，
    伊會請醫師為病人家屬解釋等語。而由彰化秀傳紀念醫院丁演輝病歷資料得知：
    ，丁演輝於八十九年一月一日由彰化縣和美鎮道周醫院轉診至秀傳醫院急診時，
    家屬曾向該醫院告知病患有Ｈ＼Ｔ（即Hypertension，意指「高血壓」）並經記
    載於該醫院急診護理評估表，且該院醫師為丁演輝所做之「入院診斷」亦記載腦
    幹出血 Brain stem Hemorrhage）及腦血管意外病變（ CVA，cerebrovascular
    accident）（上開醫學名詞解釋有醫學辭典影印內容在卷可參），並隨即轉入加
    護病房治療，期間並曾於同年一月四日進行開刀手術，至同年一月七日上午十一
    點三十分，由醫師向家屬解釋病人病情後，家屬同意返家，主治醫師顏精華醫師
    並在診斷證明書上載明：病患丁演輝因腦幹出血（腦血管意外病變）於八十九年
    一月一日入院，同年一月七日病危辦理出院等字，後丁演輝於出院當日十三時許
    ，因腦幹出血死亡之事實，有彰化秀傳紀念醫院之丁演輝急診護理評估表、外科
    加護病房轉入轉出指標單、出院病歷摘要、八十九年一月七日護理記錄等病歷資
    料影本、八十九年一月七日診斷證明書可證。再參諸，死者丁演輝於受傷當日轉
    送彰化秀傳醫院急診處救治後，即進入該院加護病房達六天之久，病情嚴重，已
    屬重症病患，此為被告所不否認，依常情，身為病患家屬之被告理應急於瞭解丁
    演輝之實際病因及可能的救治方式，豈有毫不知情之理，且丁演輝於住院期間因
    腦幹出血曾於同年一月四日進行氣切手術，被告於醫師詳細說明需實施手術之原
    因及手術成功率或可能發生之併發病症及危險後，親簽手術同意書，此亦有手術
    同意書影本在卷可證。是被告所辯彰化秀傳醫院醫師未曾告知其夫丁演輝之真正
    病因為腦中風云云，顯不足採。另證人即行政院勞工委員會中區勞動檢查所檢查
    員林志展於偵查中亦證稱：其辦理本件勞動安全檢查案件，曾向被告詢問其夫丁
    演輝之死因，被告當時表示丁演輝可能是安全帽掉落，導致撞到頭部受傷等語，
    證人即告訴人之業主宏府建設股份有限公司人員柯伯育於偵查中亦證稱：被告係
    於其夫死亡後七日才與伊公司連絡，且被告商談和解時，堅持其夫是因工作時頭
    部撞及冷氣窗格而受傷致死等語。是綜上所述，被告於丁演輝死亡時，已明知其
    係因腦中風死亡，而非頭部外傷致死，竟刻意隱匿丁演輝之前開死因，向告訴人
    公司謊稱其夫係因工作時頭部撞及冷氣窗格受傷而死亡，並據以達成和解及收受
    一百萬元之賠償金，顯有詐欺之犯意，是其前開所辯：無詐欺之意圖云云，顯係
    事後卸責之詞，不可採信。本件罪證明確，被告之犯行，足以認定。
二、核被告所為，係犯刑法第三百三十九條第一項之詐欺罪。原審依刑法第三百三十
    九條第一項、第四十一條第一項、第七十四條第一款，罰金罰鍰提高標準條例第
    一條前段、第二條前段，審酌被告犯罪之動機、目的、手段、所生之危害及犯罪
    後之態度等一切情狀，量處有期徒刑五月，並諭知之易科罰金之折算標準。查被
    告前未曾受有期徒刑以上刑之宣告，此有臺灣彰化地方法院檢察署刑案資料查註
    紀錄表一紙在卷可稽，其經此教訓，應知警惕而無再犯之虞，其所宣告之刑，原
    審認以暫不執行為適當，併予宣告緩刑二年，以勵自新，核無不合。被告上訴意
    旨仍執前詞，否認有詐欺犯行，自不足採。檢察官上訴以被告迄拒返還詐得之一
    百萬元，犯後態度惡劣，原審量刑過輕等語，惟查原審量刑已妥適，且已敘明宣
    告緩刑之理由，經核並無違誤，被告及檢察官上訴均無理由，應予駁回。
三、據上論斷，應依刑事訴訟法第三百六十八條，判決如主文。
本案經檢察官乙○○到庭執行職務。
中      華      民      國      九十二     年     七      月   二十九   日
                                臺灣高等法院臺中分院刑事第三庭
               審判長法  官  陳  朱  貴
                                            法  官  廖  柏  基
                                            法  官  劉  連  星
右正本證明與原本無異。
不得上訴。
                                            書記官  李  妍  嬅
中      華      民      國      九十二     年     七      月    三十    日
刑法第三百三十九條：
意圖為自己或第三人不法之所有，以詐術使人將本人或第三人之物交付者，處五年以
下有期徒刑、拘役或科或併科一千元以下罰金。
以前項方法得財產上不法之利益或使第三人得之者亦同。
前二項之未遂犯罰之。
                                                                        Ｒ


司法院資訊處製作；財團法人民間司法改革基金會備份。
